【裁判字號】    89,上訴,180
【裁判日期】    890315
【裁判案由】    偽造文書等
【裁判全文】
臺灣高等法院高雄分院刑事判決                    八十九年度上訴字第一八號
    上  訴  人
    即  被  告  甲○○
    選任辯護人  朱立人  律師
右上訴人因偽造文書等案件，不服臺灣高雄地方法院八十八年度訴字第一六七七號、
中華民國八十八年十二月二十四日第一審判決（起訴案號：臺灣高雄地方法院檢察署
八十八年度偵字第一四○九二號），提起上訴，本院判決如左：
    主  文
原判決撤銷。
甲○○共同行使偽造私文書，足以生損害於公眾及他人，處有期徒刑陸月，緩刑參年
。扣案偽造「商貿飯店」名義之ＩＣ電話卡捌張沒收。
    事  實
一、甲○○為貪圖不法利益，於民國八十八年五月三十一日，藉由台灣新聞報廣告所
    刊登0000000000號之行動電話號碼，與綽號「阿明」真實年籍姓名不
    詳之成年男子取得聯絡，雙方約定於同日下午三時許，在高雄市○○路與七賢路
    之彩色巴黎泡沬紅茶店內見面，甲○○即自「阿明」處收受偽造「商貿飯店」名
    義發行之ＩＣ電話卡八張及空白磁卡三十七張，並答應以每小時新台幣（下同）
    二百元之代價，持上開偽造之ＩＣ電話卡替「阿明」撥打前六位號碼為○○二八
    五一（後面數字甲○○已不復記憶）之國際色情電話。甲○○即與綽號「阿明」
    之人基於共同行使偽造私文書之犯意聯絡，由甲○○自八十八年六月二日凌晨四
    時許起，在高雄市三民區○○○路七十七號前之公共電話，接續持上開偽造之Ｉ
    Ｃ電話卡，撥打上開號碼之國際色情電話，足以生損害於中華電信公司及電話通
    信之秩序，然皆未能接通，嗣於同日凌晨四時五十分許，甲○○正在繼續撥打上
    開號碼之國際色情電話時，為警當場查獲，並扣得上開偽造「商貿飯店」名義之
    ＩＣ電話卡八張，空白磁卡三十七張。
二、案經高雄市政府警察局刑警大隊報請台灣高雄地方法院檢察署檢察官偵查起訴。
      理  由
一、訊據上訴人即被告甲○○坦承於右揭時、地收受「阿明」所交付之ＩＣ電話卡四
    十五張後，持之撥打國際色情電話之事實，惟矢口否認有何行使偽造準私文書之
    犯行，辯稱：並不知那是偽造之ＩＣ電話卡，刑法行使偽造文書罪，須行使偽造
    文書並足以生損害於公眾或他人，但伊並未撥通，不足以生損害於公眾或他人，
    且扣案磁卡，除幾張印有商貿飯店之簡體字樣，其餘三十七張均無任何字樣之空
    白磁卡，既無任何字樣之空白磁卡，自非冒用中華電信公司或其他任何發行公司
    ，且該項磁卡均需經輸錄「電腦電磁記錄」後，始得供電話通信業者之電腦網路
    交換控制中心比對查核或供其特殊用途，以決定已被輸入某種電磁紀錄之空白磁
    卡，扣案之磁卡並未成功輸入中華電信之電腦電磁紀錄，至於空白磁卡則是任何
    人均可以製作輸入任何程式紀錄，製作權並無專屬性，故空白磁卡顯然與刑法第
    二百二十條第二項以文書論之準文書構成要件不同云云。
二、然查：
１、被告甲○○於右述時間、在高雄市三民區○○○路七十七號前之公共電話，以偽
    造「商貿飯店」名義之ＩＣ電話卡，撥打國際色情電話，嗣於同日凌晨四時五十
    分許，為警當場查獲，並扣得上開偽造「商貿飯店」名義之ＩＣ電話卡八張，空
    白磁卡三十七張等情，業經被告坦承在卷，且有該ＩＣ電話卡共四十五張扣案為
    憑，被告自白經核與事實相符，應堪採信。
２、扣案之ＩＣ電話卡四十五張，經送請中華電信股份有限公司臺灣南區電信分公司
    北高雄營運處（下稱中華電信公司北高雄營運處）鑑定結果：「該批卡片並非中
    華電信公司發行，且無發行銀行標記及凸字阿拉伯數字卡號，應為偽卡，經實際
    測試裝設ＩＣ卡式公用電話機信用式刷卡器，顯示連線失敗，不能撥接」有該處
    中華民國八十八年十一月二十二日北高公話字第88C5000087號函在卷足憑（附於
    一審卷第三五頁），再經原審法院勘驗結果扣案之四十五張ＩＣ卡，除其中八張
    印有「商貿飯店」之簡體字樣外，其餘三十七張均為表面無任何字樣之空白磁卡
    ，有勘驗筆錄記載可稽（一審卷第十九頁），又按刑法偽造私文書罪成立之主旨
    ，在於保護私文書真實之效用，故偽造私文書者，不僅作成文書之名義人須出於
    虛構或假冒，即文書之內容亦必出於虛構或假冒始足當之（最高法院八十三年度
    台上字第四八九三號判決意旨參照），而刑法第二百二十條第二項規定：「錄音
    、錄影或電磁紀錄，藉機器或電腦之處理所顯示之聲音、影像或符號，足以為表
    示其用意之證明」為準文書，本院查其中八張係冒用「商貿飯店」之名義發行，
    在磁卡內輸錄「電腦電磁記錄」不實內容後，藉公共電話機具，盜打電話之用，
    依刑法第二百二十條第二項規定，為冒用「商貿飯店」之名義發行之準文書，應
    堪認定。至於其餘三十七張，經查係空白磁卡，並非冒用中華電信公司、亦非冒
    用發行銀行之名義，應非刑法第二百二十條第一項「在紙上或物品上之文字、符
    號、圖畫、照像，依習慣或特約，足以為表示其用意之證明者」、或同條第二項
    所謂「錄音、錄影或電磁紀錄，藉機器或電腦之處理所顯示之聲音、影像或符號
    ，足以為表示其用意之證明」之準文書，併予敘明。
３、雖被告甲○○辯稱：，扣案磁卡非冒用中華電信公司或其他任何發行公司，應非
    刑法第二百二十條第一、二項之準文書，且並未撥通，不足以生損害於公眾或他
    人云云，但按：扣案磁卡四十五張，其中八張係冒用「商貿飯店」之名義發行，
    在磁卡內輸錄「電腦電磁記錄」不實內容後，藉公共電話機具，盜打電話之用之
    準文書，至於其餘三十七張，經查係空白磁卡，應與冒用他人名義製作內容不實
    文書之構成要件不合，不予論列。再刑法行使偽造文書罪只須有足生損害於公眾
    或他人之危險，即行成立，並非以確有損害事實之發生為構成要件（最高法院二
    十二年上字第八七四號判例參照），且只須提出偽造之文書，本於該文書之內容
    有所主張即已成立，而不論其行使之目的能否達到，是被告雖未撥通電話，仍無
    礙被告上開犯行之成立。被告上開辯解，顯係卸責之詞，不足採信。本件事證明
    確，被告右揭犯行洵堪認定，應依法論科。
三、查扣案之ＩＣ電話卡八張係冒用「商貿飯店」之名義發行，輸錄「電腦電磁記錄
    」不實內容後，供盜打電話之用，為冒用「商貿飯店」之名義發行，自屬刑法第
    二百二十條第二項之準私文書。核被告使用偽造之ＩＣ電話卡，撥打國際色情電
    話，足以生損害於中華電信公司及電話通信秩序及生損害於「商貿飯店」，係犯
    刑法第二百十六條、第二百二十條第二項、第二百十條之行使偽造準私文書罪。
    又被告與綽號「阿明」真實年籍姓名不詳之成年男子就上開犯行，有犯意聯絡及
    行為分擔，應論以共同正犯。被告基於撥打一個國際色情電話號碼之目的，接續
    使用偽造之ＩＣ電話卡撥打，應屬接續犯，附此敘明。公訴意旨另略以：被告甲
    ○○持偽造之ＩＣ電話卡盜打國際色情電話，因認被告涉有刑法第三百三十九條
    之一第二項之利用自動收費設備詐欺得利罪嫌。然訊之被告雖坦承持上開偽造之
    ＩＣ電話卡，撥打上開號碼之國際色情電話之事實，惟辯稱：並未撥打接通上開
    號碼之國際色情電話等語，而刑法第三百三十九條之一第二項利用自動收費設備
    詐欺得利罪不處罰未遂犯，易言之，該罪之成立、處罰乃以既遂犯為限，必須行
    為人已因該犯罪行為獲得或使第三人得到不法利益，始構成該罪名而應予處罰，
    而本件扣案之偽造ＩＣ電話卡四十五張，經原審法院送請中華電信公司測試鑑定
    結果，均經以該公司所裝設ＩＣ卡式公用電話機信用式刷卡器實際測試後，顯示
    連線失敗，不能撥接，此有上開中華電信公司北高雄營運處回函附卷足憑，是以
    被告辯稱並未能撥打接通等語，應堪採信，則被告尚未獲得或使第三人得到不法
    利益，是以被告上開行為，與上開利用自動收費設備詐欺得利罪之構成要件有間
    。是以被告此部分辯稱並無利用自動收費設備詐欺得利之犯行，自堪採信。此外
    ，復查無其他證據足資證明被告有利用自動收費設備詐欺得利之犯行，既不能證
    明被告犯罪，依法應予諭知無罪，惟公訴意旨認此部分與前開論罪部分有牽連犯
    之裁判上一罪關係，爰不另為無罪之諭知，併此敘明。
四、原審對被告論罪科刑，固非無見，惟扣案三十七張空白磁卡，並非冒用中華電信
    公司、亦非冒用發行銀行之名義，應非刑法第二百二十條第二項之準文書（已如
    上述），故此部分既不應認為準文書，被告縱然持該三十七張空白磁卡盜打國際
    色情電話，而未能接通，此部分要係刑法第三百三十九條之一第二項利用自動收
    費設備詐欺得利罪之範疇，惟該罪既不處罰未遂犯，易言之，是以此部分亦不得
    論罪，原審法院併予論列，並宣告沒收，容有未洽，被告上訴意旨否認偽造文書
    犯行，雖無理由，但原判決既有可議，自應由本院將原判決撤銷改判，爰審酌被
    告因貪小利疏於慎慮觸犯刑章，惟尚無所得，所犯情節輕微，犯後坦承犯行態度
    尚稱良好等一切情狀，仍如原審量處如主文第二項所示之刑。又被告甲○○未曾
    受有期徒刑以上刑之宣告，有台灣高雄地方法院檢察署刑案資料查註紀錄表及本
    院被告全國前案紀錄表各一份在卷可憑，其因一時失慮，偶罹刑典，事後已深具
    悔意，且尚未造成實際損害，經此偵審程序之教訓，應知警惕而無再犯之虞，所
    宣告之刑本院認以暫不執行為適當，爰仍如原審併宣告緩刑三年，以勵自新。至
    扣案之偽造偽造「商貿飯店」名義之ＩＣ電話卡八張，係共犯「阿明」所有，供
    被告犯本件之罪所用之物，業經被告供承在卷，應依刑法第三十八條第一項第二
    款之規定沒收之，其餘空白磁卡三十七張既未偽造完成，又非違禁物，不宜宣告
    沒收，併予敘明。
據上論結，應依刑事訴訟法第三百六十九條第一項前段、第三百六十四條、第二百九
十九條第一項前段，刑法第二十八條、第二百二十條第二項、第二百十六條、第二百
十條、第三十八條第一項第二款、第七十四條第一款，判決如主文。
本案經檢察官郭振昌到庭執行職務。
中    華    民    國        八十九      年      三      月     十五     日
                              臺灣高等法院高雄分院刑事第二庭
                                  審判長法官  曾永宗
                                        法官  邱永貴
                                        法官  曾玉英
右正本證明與原本無異。
如不服本判決，應於判決送達後十日內向本院提出上訴狀，其未述理由者並應於提
出上訴狀後十日內向本院補提理由書（應附繕本)。
                                      書記官  林靜霙
中    華    民    國        八十九      年      三      月     十七     日
附錄：本判決論罪科刑法條：
刑法第二百十條：
偽造、變造私文書，足以生損害於公眾或他人者，處五年以下有期徒刑。
刑法第二百十六條：
行使第二百十條至第二百十五條之文書者，依偽造、變造文書或登載不實事項或使登
載不實事項之規定處斷。
                                                                     Ｈ


司法院資訊處製作；財團法人民間司法改革基金會備份。
